【裁判字號】    92,訴緝,10
【裁判日期】    920818
【裁判案由】    違反臺灣地區與大陸地區人民關係條例等
【裁判全文】
臺灣高雄地方法院刑事判決                          九十二年度訴緝字第一號
    公  訴  人  臺灣高雄地方法院檢察署檢察官
    被      告  甲○○
右列被告因違反台灣地區與大陸地區人民關係條例等案件，經檢察官提起公訴（八十
九年度偵字第二二二六二號），本院判決如左：
    主  文
甲○○共同違反不得使大陸地區人民非法進入台灣地區之規定，累犯，處有期徒刑肆
月，如易科罰金，以佰元折算壹日。
    事  實
一、甲○○前於民國八十三年間因偽造有價證券案件，經本院判處有期徒刑一年六月
    ，緩刑五年確定，於緩刑期間內，復在八十五年間因侵占案件，經本院判處有期
    徒刑六月確定，並經本院以裁定撤銷前開緩刑，兩案接續執行，於八十六年間假
    釋出獄，於八十七年三月三十日縮刑期滿，以已執行完畢論，詎其猶不知悔改，
    明知與大陸女子劉淑瓊並無結婚之真意，且不得使大陸地區人民非法進入台灣地
    區，竟與某綽號「阿瑞」之不詳姓名成年男子（以下簡稱「阿瑞」）基於共同犯
    意之聯絡，由「阿瑞」介紹甲○○認識大陸女子劉淑瓊，並於大陸地區辦理假結
    婚登記後，再由甲○○於返回台灣後，前往戶政事務所辦理假結婚登記，以申請
    該大陸女子劉淑瓊入境之方式，使大陸女子劉淑瓊非法進入台灣地區。「阿瑞」
    與甲○○談妥先由「阿瑞」支付來回大陸地區之機票及住宿費，且待辦理假結婚
    完成後，由「阿瑞」給付若干報酬與甲○○，甲○○遂於民國八十九年三月二十
    六日搭機前往大陸地區四川省成都市（以下簡稱「成都市」），並與劉淑瓊共同
    基於以辦理假結婚之犯意聯絡，於八十九年四月七日在成都市民政局辦理結婚手
    續，甲○○遂於八十九年四月八日自行回台。甲○○明知其與劉淑瓊間之婚姻欠
    缺結婚真意為無效之婚姻，仍基於使公務員登載不實之概括犯意，持在成都市民
    政局製作之結婚證書及經「財團法人海峽交流基金會」（下稱海基會）認證之中
    華人民共和國四川省公證處（二０００）蜀公證字第一四四三號公證書等文書，
    於八十九年五月二日在高雄縣岡山鎮戶政事務所填具「結婚登記申請書」，申請
辦理結婚之戶籍登記，致使該管公務員將此等不實之事項登載於戶籍資料等公文
    書上，足以生損害於戶政機關對戶籍管理之正確性；旋基於同一目的，填具大陸
    地區人民進入臺灣地區保證書，且於「被保人關係」欄中填載「夫妻」，將上開
    不實之婚姻戶籍資料填載大陸地區人民進入臺灣地區旅行證申請書而行使，以探
    親名義向內政部警政署入出境管理局申請大陸地區人民進入臺灣地區旅行證，致
    該局承辦公務員將前揭不實之結婚登記及探親事由記載於申請書上，而據以在劉
    淑瓊旅行證上記載事由為探親之不實事項後，核准劉淑瓊入境臺灣地區，足以生
    損害於內政部警政署入出境管理局對大陸地區人民入境管理之正確性；嗣手續辦
    妥後，就行使使公務員登載不實事項部分與甲○○有犯意聯絡之劉淑瓊，即於八
    十九年八月十一日，由高雄小港國際機場入境臺灣，並於通關時，將前揭不實旅
    行證出示供海關人員查驗，而持以行使。嗣因與甲○○、「阿瑞」共同前往大陸
    地區辦理假結婚之向勵仁（業經判處有期徒刑五月確定）自首，方查獲上情。
二、案經高雄縣政府警察局鳳山分局報請台灣高雄地方法院檢察署檢察官偵查起訴。
    理  由
一、訊據被告甲○○固坦承：其於八十九年四月七日在成都市民政局與大陸女子劉淑
    瓊辦理結婚登記後，由其於同年五月二日持公證書及認證書等文件，向高雄縣岡
    山鎮戶政事務所辦理結婚登記，再持相關文件向入出境管理局申請大陸女子劉淑
    瓊來台探親等情，惟否認與大陸女子劉淑瓊間之婚姻為假結婚，辯稱：我雖然一
    開始是要去大陸大區假結婚，但見到劉淑瓊後，覺得她不錯，就有與她結婚的真
    意，但因為我母親反對我娶大陸新娘，所以劉淑瓊來台後才未與我同住，我們到
    現在也都還沒有離婚云云。經查：
  (一)證人即與被告及「阿瑞」共同前往大陸地區之向勵仁於警訊中證稱：「據我所知
    甲○○是與我一同被綽號『阿瑞』之人帶同前往辦結婚的」（見警卷第三頁），
    於偵查中復證稱：「（問：甲○○是不是也是當人頭？）是的，我們是一起過去
    的，是他們集團的人帶我及甲○○去大陸辦理假結婚」等語明確（見偵查卷第十
    七頁），而被告亦不否認當時確係與「阿瑞」及證人向勵仁同至大陸地區一情（
    見本院九十一年二月十八日訊問筆錄），是證人向勵仁之證述尚堪採信。
  (二)被告雖辯稱其與大陸女子劉淑瓊見面後有結婚之真意，然證人即大陸女子劉淑瓊
    於警訊中證稱：「他（指甲○○）沒有來接機，在機場我打行動電話給同鄉綽號
    小梅子，我搭計程車前往投靠」、「我都一直住在小梅家中，未去過夫家」、「
    （問：妳先生甲○○目前在哪裡工作？）不知道他在作何事」等語（見警卷十一
    、十二頁），於偵查中復證稱：「（問：來台後有無找過甲○○？）有打電話找
    他，但找不到人」、「（問：來台有與甲○○發生性關係？）沒有」、「（問：
    有見過甲○○家人？）沒有」、「（問：在大陸有一個兒子？）有一女兒，我已
    離婚」等語（見偵查卷第十三頁），顯見證人劉淑瓊來台後，被告並未前往機場
    接機，又未與證人劉淑瓊同住，證人劉淑瓊欲以電話與被告聯絡亦無法聯絡；且
    被告於本院審理時供稱：「（問：劉淑瓊來台灣時你有無去接機？）有」、「（
    問：劉淑瓊來台後多久與你碰面？）有時二、三天，有時一星期就會見面一次，
    平常均以電話聯絡」、「（問：劉淑瓊是否曾提及其家人？）不曾」、「（問：
    你太太是否知道當時你從事何工作？）知道」云云（見本院九十一年二月十八日
    訊問筆錄），則與上開證人劉淑瓊所證述南轅北轍，再被告於八十九年八月五日
    出境，直至同年八月三十一日方入境，此有被告入出境查詢結果一紙附卷可稽，
    而證人劉淑瓊乃係於八十九年八月十一日入境，被告顯不可能至機場接機，況倘
    如被告所述其與證人劉淑瓊為真正的夫妻，且證人劉淑瓊來台後常與其碰面或以
    電話聯絡，證人劉淑瓊應不可能不知道被告從事何行業，亦不至於不對被告提及
    其家人或其育有一女等情方是，是被告辯以其與證人劉淑瓊有結婚之真意云云，
    洵不足採。
  (三)此外，復有海基會認證書、中華人民共和國四川省公證處（二０００）蜀公證字
    第一四四三號公證書、結婚登記申請書、戶籍資料、大陸地區人民進入台灣地區
    旅行證申請書、大陸地區人民進入台灣地區保證書等資料足憑，是本案事證明確
    ，被告犯行均堪認定。
二、按臺灣地區與大陸地區人民關係條例十五條第一款規定，不得使大陸地區人民非
    法進入台灣地區，被告甲○○以假結婚方式，讓大陸地區女子劉淑瓊得以探親名
    義入境臺灣，入境方式及手續形式上雖均合法，惟實質上形同以非法手段使大陸
    地區人民進入台灣，與前揭使大陸地區人民非法進入台灣地區規定相符。核被告
    所為，係犯臺灣地區及大陸地區人民關係條例第七十九第一項違反不得使大陸地
    區人民非法進入臺灣地區之罪、刑法第二百十六條、第二百十四條之行使使公務
    員登載不實事項罪；其前開使公務員登載不實事項之低度行為，已為行使之高度
    行為所吸收，不另論使公務員登載不實事項罪。被告和「阿瑞」二人間，就所犯
    臺灣地區及大陸地區人民關係條例第七十九第一項之罪，被告、「阿瑞」與大陸
    女子劉淑瓊間，就刑法第二百十六條、第二百十四條之行使使公務員登載不實事
    項罪，均有犯意之聯絡及行為之分擔，俱為共同正犯。被告多次明知為不實之事
    項，而使公務員登載於職務上所掌之公文書，並持以行使，時間緊接，所犯之罪
    構成要件相同，顯係基於概括之犯意反覆為之，為連續犯，應依刑法第五十六條
    之規定，論以一罪，公訴人就此部分漏論連續犯，容有未洽，併予敘明。被告所
    犯使大陸地區人民非法進入臺灣地區及連續行使使公務員登載不實事項二罪間，
    有方法、目的之牽連關係，應依刑法第五十五條規定，從一重之使大陸地區人民
    非法進入臺灣地區罪處斷。被告於八十三年間因偽造有價證券案件，經本院判處
    有期徒刑一年六月，緩刑五年確定，於緩刑期間內，復在八十五年間因侵占案件
    ，經本院判處有期徒刑六月確定，並經本院以裁定撤銷前開緩刑，兩案接續執行
    ，於八十六年間假釋出獄，於八十七年三月三十日縮刑期滿，以已執行完畢論，
    有卷附台灣高等法院被告全國前案紀錄表在卷可按，其受有期徒刑之執行完畢，
    五年以內再犯有期徒刑以上之罪，為累犯，依法加重其刑。爰審酌被告以假結婚
    之方式，使大陸女子入境臺灣，損及戶政機關及內政部警政署入出境管理局管理
    戶籍、入境之正確性，危害非輕，惟念其犯後坦承部分犯行等一切情狀，量處主
    文所示之刑；再被告行為後，刑法第四十一條已於九十年一月十日修正公布，於
    同年月十二日生效，由原來「犯最重本刑為三年以下有期徒刑以下之刑之罪，而
    受六個月以下有期徒刑或拘役之宣告」為得易科罰金之要件，修正為「犯最重本
    刑為五年以下有期徒刑以下之刑之罪，而受六個月以下有期徒刑或拘役之宣告」
    為得易科罰金之要件，其修正後規定得宣告易科罰金之範圍，較修正前之舊法為
    廣，比較新舊法結果以新法有利於被告，自應依刑法第二條第一項前段之規定，
    適用裁判時之法律即修正後之刑法第四十一條第一項，並諭知易科罰金之折算標
    準。
據上論斷，應依刑事訴訟法第二百九十九條第一項前段、臺灣地區與大陸地區人民關
係條例第七十九條第一項，刑法第二條第一項前段、第十一條前段、第二十八條、第
五十六條、第二百十四條、第二百十六條、第四十一條第一項、第四十七條，罰金罰
鍰提高標準條例第一條前段、第二條，判決如主文。
本案經檢察官黃彩秀到庭執行職務。
中      華      民      國      九十二    年      八      月    十八    日
                                  臺灣高雄地方法院刑事第一庭
                                      審判長法官  林水城
                                            法官  謝雨真
                                            法官  盧怡秀
右正本證明與原本無異。
如不服本判決，應於判決送達後十日內，向本院提出上訴狀。
                                          書記官  林佳蓉
中      華      民      國      九十二    年      八      月    十八    日
附錄論罪科刑法條：
臺灣地區與大陸地區人民關係條例第七十九條
違反第十五條第一款規定者，處五年以下有期徒刑、拘役或科或併科新台幣五十萬元
以下罰金。
以犯前項之罪為常業者，處一年以上七年以下有期徒刑，得併科新台幣一百萬元以下
罰金。
第一項之未遂犯罰之。
中華民國刑法第二百一十四條 (使公務員登載不實罪)
明知為不實之事項，而使公務員登載於職務上所掌之公文書，足以生損害於公眾或他
人者，處三年以下有期徒刑、拘役或五百元以下罰金。
中華民國刑法第二百一十六條 (行使偽造變造或登載不實之文書罪)
行使第二百十條至第二百十五條之文書者，依偽造、變造文書或登載不實事項或使登
載不實事項之規定處斷。


司法院資訊處製作；財團法人民間司法改革基金會備份。
